臺灣彰化地方法院刑事判決　　　　　　　 94年度易字第989號
公　訴　人　臺灣彰化地方法院檢察署檢察官
被　　　告　甲○○
上列被告因詐欺案件，經檢察官聲請簡易判決處刑（94年度偵字
第3959號），本院員林簡易庭認不宜逕以簡易判決處刑（94年度
員簡字第388 號），移由本院改依通常程序審理，並經本院合議
庭裁定由受命法官獨任進行簡式審判程序，茲判決如下：
    主  文
甲○○幫助共同意圖為自己不法之所有，以詐術使人將本人之物
交付，處有期徒刑伍月，如易科罰金，以佰元折算壹日。
    事  實
一、甲○○雖預見提供自己帳戶存摺、提款卡、密碼及印章，可
    能幫助不法集團遂行詐欺之犯罪目的，竟以縱有人利用其金
    融資料作為財產犯罪之工具，亦不違其本意之幫助犯意，於
    90年7 月間某日，在彰化縣彰化市彰化府前郵局（現更名為
    中華郵政股份有限公司；下稱彰化郵局）前，將其先於80年
    2 月26 日 向彰化郵局，申辦局號008103—8 、帳號030419
    —1 號帳戶存摺、提款卡及密碼、印章，以新臺幣（下同）
    2,000 元之代價委託江金條（另案經聲請簡易判決處刑）出
    售予不法詐欺集團。嗣該犯罪集團成員中之人於90年8 月14
    日之前某日寄發「金匯國際股份有限公司（下稱金匯公司）
    」之刮刮樂信件通知予徐呂昭娥，經徐呂昭娥於90年8 月14
    日依中獎通知撥打電話0000000000，由接聽電話之真實姓名
    、年籍均不詳之自稱「邱淑意」女子告知徐呂昭娥中獎新臺
    幣500,000 元，需匯款繳納稅金，並提供另一電話號碼04—
    00 000000 ，指示徐呂昭娥撥打該電話向自稱「張忠信」律
    師查詢確認，徐呂昭娥不疑有他，依指示撥打後，由犯罪集
    團成員之另一人冒稱係會計自稱「何秀玲」女子，佯謂其需
    繳納13% 之稅金即75,200元，可利用金融卡辦理轉帳，徐呂
    昭娥不知有詐，誤信為真而陷於錯誤，分別於90年8 月17日
    、90 年8月22日，至位於臺北縣汐止鎮○○路○段汐止郵局
    以匯款方式各匯出620,000 元，至前開甲○○之彰化郵局帳
    戶及江金條之彰化光復郵局帳戶（局號008123—7 、帳號
    143447 —2號）前揭詐欺所得之款項分別於匯入甲○○帳戶
    、江金條帳戶後，該詐欺集團人員復於90年8 月22日將江金
    條前揭郵局帳戶轉帳180,000 元至甲○○之彰化郵局帳戶，
    並以金融卡或轉帳方式將款項領出。嗣因徐呂昭娥發現情況
    有異，始知受騙，並於90年8 月22日中午12時30分報警循線
    查獲上情。
二、案經彰化縣警察局員林分局報請臺灣彰化地方法院檢察署檢
    察官偵查起訴。
    理  由
一、本案被告甲○○所犯係死刑、無期徒刑、最輕本刑為3 年以
    上有期徒刑以外之罪，其於準備程序就前揭被訴事實為有罪
    之陳述，經受命法官告知簡式審判程序之旨，並聽取其與公
    訴人之意見後，本院認無不得或不宜改依簡式審判程序進行
    之處，爰依刑事訴訟法第273 條之1 第1 項、第284 條之1
    ，裁定本件由受命法官獨任進行簡式審判程序，合先敘明。
二、上揭事實，業據被告於本院審理中（參見本院94年9 月15日
    審判筆錄）坦承不諱，並有被害人徐呂昭娥於警詢中之陳述
    （參見偵查卷宗第15頁至第19頁），復有中華郵政股份有限
    公司（下稱中華郵政公司）93年12月29日儲字第0930714898
    號函檢附之江金條於彰化光復郵局帳戶基本資料、客戶歷史
    交易清單、被告儲金人紀要、印鑑單、客戶基本資料（參見
    偵查卷宗第20頁至第23頁）；中華郵政公司彰化郵局94年6
    月17日彰營字第0941100016號函檢附之被告前揭郵局帳戶歷
    史交易清單（參見偵查卷宗第31頁至第35頁）各1 份，附卷
    可佐，核屬相符，是被告上揭自白核與前揭事證相符，應可
    採信。況金融帳戶為個人之理財工具，一般民眾皆可以存入
    最低開戶金額之方式自由申請開設金融帳戶，並無任何特殊
    之限制，且得同時在不同金融機構申請多數存款帳戶使用，
    並無借用他人帳戶使用之必要。又金融存款帳戶，悠關存戶
    個人財產權益之保障，專屬性甚高，衡諸常理，若非與本人
    有密切關係者，不可能出借個人帳戶，縱有交付個人帳戶予
    他人使用之特殊情形，亦必會先行瞭解他人使用帳戶之目的
    始行提供。且以電話通知金融卡資料外洩或其他類似之不法
    詐騙份子，經常利用他人存款帳戶、印章、提款卡以遂行犯
    行，類此案件在社會上層出不窮，亦屢經報章雜誌及其他新
    聞媒體再三披露，避免此等專屬性甚高之物品被不明人士利
    用為與財產有關之犯罪工具，亦為一般生活認知所應有之認
    識，然被告對於借用人之詳細年籍、住所及聯絡方式均無法
    說明，被告竟願將上揭郵局帳戶等物委託案外人江金條出售
    ，足見被告並無取回之意且被告確已預見將自己開設之帳戶
    之存摺、金融卡及密碼任意交予他人，該帳戶將有可能會被
    利用作為實行詐欺犯罪之工具，是被告將其所有之上揭帳戶
    存摺等物交付真實姓名、年籍均不詳之人使用，縱無證據證
    明被告明知前揭詐欺集團之犯罪態樣，然就前揭詐欺集團嗣
    後將被告出售之帳戶供詐欺所得之用，顯不違反被告本意，
    被告自有幫助前揭詐欺集團詐欺之未必故意。本案罪證明確
    ，被告犯行堪予認定。
三、按刑法關於正犯、從犯之區別，本院所採見解，係以其主觀
    之犯意及客觀之犯行為標準，凡以自己犯罪之意思而參與犯
    罪，無論其所參與者是否犯罪構成要件之行為，皆為正犯，
    其以幫助他人犯罪之意思而參與犯罪，其所參與者，苟係犯
    罪構成要件之行為，亦為正犯，必以幫助他人犯罪之意思而
    參與犯罪，其所參與者又為犯罪構成要件以外之行為，始為
    從犯（最高法院25年上字第2253號判例要旨參照）。是如未
    參與實施犯罪構成要件之行為，且係出於幫助之意思提供助
    力，即屬幫助犯，而非共同正犯。經查：
  (一)該自稱「邱淑意」女子、「張忠信律師」、「何秀玲」女子
    等人共同基於為自己不法所有之犯意，施用詐術，使被害人
    徐呂昭娥陷於錯誤，而將本人之財物交付，前揭自稱「邱淑
    意」女子、「張忠信律師」、「何秀玲」女子之詐欺集團成
    員所為，係犯刑法第339 條第1 項之詐欺取財罪。又該詐欺
    集團等人間就前揭詐欺取財犯行，具有犯意之聯絡及行為之
    分擔，而應成立共同正犯。
  (二)被告基於幫助詐欺犯意，提供上開帳戶存摺、提款卡及密碼
    、印章等物予江金條，並由真實姓名、年籍均不詳之人，意
    圖為自己不法之所有，以詐術使被害人陷於錯誤，而匯款至
    被告所提供之上揭帳戶，並無相當證據證明被告有參與詐欺
    犯行之構成要件行為，是被告顯係以幫助他人為詐欺犯罪之
    意思，其所參與者僅係提供前開存摺、提款卡及密碼、印鑑
    章等資料，亦即參與犯罪構成要件以外之行為，依前開說明
    ，核其所為係幫助犯刑法第339 條第1 項詐欺取財罪。被告
    幫助前揭詐欺集團等人共同犯刑法第339 條第1 項之詐欺取
    財罪，自應論以被告幫助共同詐欺取財罪，爰依刑法第30條
    第2 項之規定，按正犯之刑減輕之。
四、爰審酌被告明知目前社會上以各種方式詐財之惡質歪風猖獗
    ，令人防不勝防，復加以詐財者多借用人頭帳戶致警方追緝
    困難，詐欺事件層出不窮，手法日益翻新，竟甘願淪為提供
    自己之郵局帳戶，以供他人逃避犯罪之查緝，嚴重破壞社會
    治安及有礙金融交易秩序，助長犯罪歪風，並增加追緝犯罪
    之困難，造成被害人之前揭損失，已如前述，惟其事後坦承
    犯行等一切情狀，量處如主文所示之刑，並諭知易科罰金之
    折算標準，以資懲儆。又被告交付予江金條轉售予前揭詐欺
    集團之前開郵局存摺（含提款卡及密碼）及印章，雖係被告
    供犯罪所用之物，然既已交付前揭詐欺集團成員使用，顯已
    移轉其所有權予前揭詐欺集團成員，而非被告所有，且均非
    違禁物，亦別無證據足資證明係屬應沒收之物，爰不另宣告
    沒收。況查所謂幫助犯係指就他人之犯罪加以助力，使其易
    於實施之積極的或消極的行為而言。其犯罪態樣與實施犯罪
    之正犯有異，其所處罰者，乃其提供助力之行為本身，而非
    正犯實施犯罪之行為。因此幫助犯不適用責任共同之原則，
    對正犯所有供犯罪所用或因犯罪所得之物，勿庸併為沒收之
    宣告（最高法院88年度臺上字第6234號判決要旨參照），是
    前開郵局存摺（含提款卡、密碼）、印章雖係前揭詐欺集團
    成員所有供犯罪所用之物，對於幫助犯之被告，自毋庸宣告
    沒收，附此敘明。
據上論斷，應依刑事訴訟法第452 條、第273 條之1 第1 項、第
299 條第1 項前段，刑法第339 條第1 項、第30條第2 項、第41
條第1 項前段，罰金罰鍰提高標準條例第1 條前段、第2 條，判
決如主文。
本案經檢察官何蕙君到庭執行職務。
中　　華　　民　　國　　94　　年　　9 　　月　　23　　日
                  刑事第一庭    法  官  唐中興
以上正本證明與原本無異。
如不服本判決，得自收受送達之日起10日內，向本院提起上訴 (
須附繕本)。
告訴人或被害人對於判決如有不服具備理由請求檢察官上訴者，
其上訴期間之計算係以檢察官收受判決正本之日期為準。
中　　華　　民　　國　　94　　年　　9 　　月　　23　　日
                                書記官  施惠卿
附錄本件論罪科刑法條：
中華民國刑法第339條
意圖為自己或第3 人不法之所有，以詐術使人將本人或第3 人之
物交付者，處5 年以下有期徒刑、拘役或科或併科1,000 元以下
罰金。
以前項方法得財產上不法之利益或使第3人得之者，亦同。
前2項之未遂犯罰之。
